【裁判字號】    98,矚上訴,11
【裁判日期】    990203
【裁判案由】    偽證
【裁判全文】
臺灣高等法院刑事判決                98年度矚上訴字第11號
上  訴  人
即  被  告  甲○○
            丙○○
            己○○
上列三人共同
選任辯護人  陳國華律師
            林志忠律師
上  訴  人
即  被  告  丁○○  男  31歲.
                    身分證統一.
                    住高雄市鼓.
選任辯護人  葉大慧律師
上  訴  人
即  被  告  戊○○  女  39歲.
                    身分證統一.
                    住臺北市○.
選任辯護人  洪堯欽律師
            莊國明律師
上列上訴人等因偽證案件，不服臺灣臺北地方法院98年度訴字第
1272號，中華民國98年9月1日第一審判決（起訴案號：臺灣臺北
地方法院檢察署98年度偵字第15149 號），提起上訴，及檢察官
移送併案審理（併辦案號：臺灣臺北地方法院檢察署99年度偵字
第647 號），本院判決如下：
    主  文
原判決撤銷。
甲○○教唆於檢察官偵查時，證人於案情有重要關係之事項，供
前具結，而為虛偽陳述，處有期徒刑壹年陸月，減為有期徒刑玖
月。
丙○○、己○○、丁○○於檢察官偵查時，證人於案情有重要關
係之事項，供前具結，而為虛偽陳述，各處有期徒刑陸月，均減
為有期徒刑參月。
戊○○於執行審判職務之公署審判時，證人於案情有重要關係之
事項，供前具結而為虛偽陳述，處有期徒刑捌月。
    事  實
一、甲○○為中華民國第10任、第11任總統陳水扁之配偶。緣總
    統之國務機要費，屬向國家支領之公款，必須因公支用，就
    國務機要費非機密費部分，與一般預算科目執行方式相同，
    依「支出憑證處理要點」第3 點規定「各機關員工向機關申
    請支付款項，應本誠信原則對所提出之支出憑證之支付事實
    真實性負責，如有不實應負相關責任」，關於「非機密費」
    部分請領時必須檢具原始憑證（收據、統一發票或相關書證
    ），因其涉嫌與陳水扁共同意圖為自己不法之所有，基於詐
    領國務機要費（非機密費）及行使職務上不實登載公文書之
    概括犯意聯絡，由甲○○出面向其子女丁○○、丙○○、女
    婿己○○、照顧其生活起居之施麗雲等人索取渠等私人日常
    消費、非因公支出所取得之統一發票，作為請領國務機要費
    之憑證。丁○○、丙○○、己○○等即遵示將自行消費取得
    、總計金額分別為新臺幣（下同） 17萬5946元、8萬6944元
    、7 萬8461元等發票交付甲○○，施麗雲亦依囑向其不知情
    之女兒羅怡惠索得其個人於 91年6月16日在新光三越百貨公
    司消費之發票4紙（金額分別5408元、2140元、4540元、1萬
    1860 元）、91年5月12日在大潤發量販店內湖二店消費之發
    票1紙（金額3560元）、以及羅勝順個人於91年6月26日在中
    泰賓館消費之發票（金額1282元）、 91年7月30日在甲天下
    餐廳消費之發票（金額1萬2558元）等7張發票交給甲○○使
    用。前總統陳水扁因而得以藉由上開統一發票詐領國務機要
    費（前總統陳水扁及甲○○涉嫌貪污治罪條例部分，已據臺
    灣臺北地方法院論處共同利用職務上機會詐取財罪刑，經提
    起上訴，現由本院另案審理中）。甲○○於臺灣高等法院檢
    察署檢察官就其與前總統陳水扁是否涉嫌貪污罪嫌偵查期間
    ，為脫免罪責，竟基於教唆偽證之犯意，於民國 95年9月至
    10月間數日，即各於丙○○、丁○○、己○○、羅勝順等收
    受傳票後至出庭接受檢察官訊問前之某日，在臺北市中正區
    ○○○路2段3號之前住所（即總統官邸）內，接續教唆渠等
    （羅勝順則由甲○○教唆施麗雲教唆之）遇檢察官問及前總
    統陳水扁、甲○○等所涉貪污案情有重要關係之事項，即甲○○所蒐集供陳水扁請領國務機要費檢附之上開統一發票之
    消費用途時，應虛偽陳述上開發票乃代陳水扁、甲○○購物
    餽贈、或代陳水扁宴客而取得者，屬因公支出項目云云。嗣
    檢察官於訊問丙○○、丁○○、己○○、羅勝順前，均告知
    證人具結之義務及偽證罪之處罰以及依身分或利害關係得拒
    絕證言之權利，丁○○、丙○○、己○○、羅勝順等皆未行
    使拒絕證言之權利，分別於下列時、地供前具結後，均依甲○○之教唆，各基於偽證之犯意，虛偽陳述如下：
  (一)羅勝順於95年9 月22日13時30分許，以證人身分至臺灣高等
    法院檢察署查緝黑金中心第一偵訊室，就陳水扁、甲○○涉
    嫌貪污案件，於具結後證稱：關於檢察官所提示國務機要費
    黏貼憑證上之發票，係其本人信用卡刷卡付款無誤，其中91
    年7 月30日在甲天下餐廳消費，是陳水扁總統親自打電話通
    知伊找一些好友聚餐，伊代為連絡吳文清、鄭優、陳健淵等
    人吃飯，陳總統臨時有事無法到場，遂請伊代為宴請前述總
    統好友；91年6 月26日在中泰賓館聚餐，也是陳總統請伊邀
    約前述相同好友討論某特定事情，至於是什麼事情伊現在忘
    了，伊使用彰化銀行信用卡刷卡付費，再請伊太太施麗雲持
    發票轉交給總統府請款，施麗雲請款後拿現金還給伊云云，
    謊稱上開發票係受陳水扁委託代為宴請賓客而取得云云。
  (二)丙○○於95年9 月28日10時20分許，以證人身分至臺灣高等
    法院檢察署查緝黑金中心第三偵訊室，就陳水扁、甲○○涉
    嫌貪污案件，於具結後證稱：關於檢察官所提示國務機要費
    黏貼憑證上之發票，係以伊信用卡刷卡付款，伊不記得是買
    什麼，但伊母親曾委託伊購買女用外套（毛料）、童書、汽
    車安全座椅、嬰兒用品、保養品等物品，至於要送誰，伊母
    親並未告訴伊，伊買了東西後，連同發票交給伊母親，她會
    如數給伊現金。甲○○會去報銷，惟如何報銷伊並不知曉等
    語。將個人消費取得後交付予甲○○申報使用之統一發票，
    謊稱係因甲○○委託代購物品饋贈他人而取得云云。
  (三)己○○於95年9 月28日10時16分許，以證人身分至臺灣高等
    法院檢察署查緝黑金中心第二偵訊室，就總統陳水扁、甲○○涉嫌貪污案件，於具結後證稱：關於檢察官所提示國務機
    要費黏貼憑證上之發票，是伊岳母（甲○○）叫伊去買的，
    她叫伊買時有說要拿去送人，但伊不知道她要送給誰；另外
    用餐消費部分，是伊岳父說有幾個朋友，叫伊去請他們吃飯
    ，伊請了「阿清」等5、6個人，但不是伊去連絡，去吃飯時
    伊岳父並沒有在場等語。將個人消費取得後交付予甲○○申
    報使用之統一發票，謊稱係因受甲○○委託購物，或代陳水
    扁宴客而取得云云。
  (四)丁○○於95年10月5 日10時22分許，以證人身分至臺灣高等
    法院檢察署查緝黑金中心第二偵訊室，就陳水扁、甲○○涉
    嫌貪污案件，於具結後證稱：關於檢察官所提示國務機要費
    黏貼憑證上之發票，係以伊之信用卡刷卡付款，如果伊個人
    消費取得之發票，伊會直接丟棄，所以這些發票應該是父母
    委託伊購買禮品所取得，至於是什麼禮品，伊不記得，伊買
    回來後就交給母親，由母親將現金交給伊，至於伊父母如何
    使用或饋贈給誰，伊就不清楚；另外用餐消費部分，如果是
    伊自己消費，發票不會出現在這裡，伊曾代父母親招待賓客
    ，例如支持者或選舉時欠人情的人之類，但確切是請誰，伊
    不記得等語。將個人消費取得後交付予甲○○申報使用之統
    一發票，謊稱係因受陳水扁、甲○○委託購物，或代陳水扁
    、甲○○宴客而取得云云。
二、戊○○自92年間起擔任中華開發金融控股股份有限公司（下
    稱開發金控公司）之董事長，與甲○○有所往來，因認甲○○可以直接影響前總統陳水扁有關金融政策及人事之決定，
    ，於與辜仲瑩主導之中信證券股份有限公司、中國人壽股份
    有限公司（合稱中信集團）爭取開發金控公司經營權時，欲
    獲得甲○○之奧援，連任開發金控董事長，或退而求其次，
    爭取出任大華證券董事長，而於93年4月5日開發金控改選董
    監事股東會前之93年4月1日，囑秘書（為免親自持送引起其
    他人注意）將對價即發票人為臺灣銀行總行營業部(一)，93年
    4月1日期，票面金額1,000萬元，票號HA0000000號之匯票一
    紙，送至臺北市○○○路玉山官邸面交甲○○，甲○○收受
    後，將該紙匯票交蔡美利於93年4月6日存入國泰世華銀行士
    林分行蔡美利所有之000-00-0000000帳戶，兌現後再分六筆
    匯至吳錦茂帳戶。93年4月5日開發金控股東會改選董監事，
    戊○○雖取得4席董事，並獲選為最高票董事，惟不及官股6
    席董事、亦不敵辜家6 席董事，戊○○於股東會後，除向甲○○表示欲爭取大華證券董事長外，尚尋求財政部長林全之
    支持。林全認為不可能而未予承諾，另將上情轉告辜仲瑩，
    辜仲瑩亦不表同意。陳前總統水扁於中華開發金控經營團隊
    尚未組成，惟已決定由陳木在擔任董事長後之某假日上午，
    親自打電話至林全住所表示，戊○○要安排大華證券，林全
    於電話中表示有困難，開發金控之子公司有大、中、小型之
    分，大型子公司無法讓戊○○擔任董事長，中、小型者則可
    以考慮，但陳前總統不接受林全之說法，還是要林全按其意
    思去安排。林全並未應允，只表示儘量再想想看，隨即打電
    話予辜仲瑩轉達總統有意安排戊○○擔任大華證券董事長，
    詢問辜仲瑩可否接受，辜仲瑩表示不願意。林全則派公股代
    表陳木在於93年4月9日與戊○○溝通，並認為辜仲瑩提出由
    戊○○擔任臺北一零一大樓董事長之建議頗為適合。林全於
    接獲陳前總統上開電話後一週內，將相關事實經過及為何不
    能安排戊○○擔任大華證券董事長之理由，撰成「開發金控
    改選案過程及問題研析」報告一份，請馬永成轉交陳前總統
    ，惟馬永成憑其對於陳前總統個性之瞭解，知悉陳前總統必
    不接受，並未將報告轉交之，另於93年4 月23日安排戊○○
    、辜仲瑩、林全等在臺北市晶華酒店會面協調。馬永成於會
    前曾報告陳前總統，於會中建議雙方能夠站在對方立場考量
    ，雙方各讓一步，由辜仲瑩支持戊○○出任臺北一零一大樓
    董事長。戊○○事後詢問親友意見，迫於現實而接受。馬永
    成於事成之後，以電話報告陳前總統，甲○○亦曾以電話慰
    問戊○○，表示大華證券去不成，一零一大樓也不錯等語。
    戊○○明知其於93年4月1日交付1000萬元匯票予甲○○之目
    的，係以金錢換取連任開發金控公司董座、大華證券董座或
    其他適當職務之奧援，非捐贈甲○○或民主進步黨之政治獻
    金，竟於98年4月2日，以證人身分在臺灣臺北地方法院併案
    審理95年度矚重訴字第4號、97年度金矚重訴字第1號陳水扁
    、甲○○等貪污等案件時，經審判長告知證人具結之義務及
    偽證罪之處罰以及得拒絕證言之權利，戊○○供前具結，未
    行使拒絕證言之權利，就下列事項於案情有重要關係之事項
    而為虛偽之陳述：
  (一)於辯護人詰問（在捐助1000萬元之前，有無跟甲○○談到希
    望擔任大華證券的董事長這件事情？）戊○○答稱：「大華
    證券是民間公司，董事長由股東決定，所以我沒有跟甲○○
    談過這件事，我去找她是跟她談心」。
  (二)於辯護人詰問（甲○○或陳水扁到底有無在辜仲瑩取得開發
    金控經營權之後答應你擔任大華證券董事長，有無這事情？
    ）戊○○答稱：「沒有」。
  (三)於檢察官詰問（93年4 月開發金控董監事改選後，你是否有
    找當時的總統陳水扁或她的夫人，請求幫忙爭取大華證券董
    事長一職？）戊○○答稱：「沒有，大華證券開發工銀也好
    ，開發金控也好，只要是民間公司，有權決定的就是股東，
    ......。」
  (四)於檢察官詰問（在93年4 月間，開發金董監事改選後，你自
    己有無爭取出任大華證券董事長一職？）戊○○答稱：「沒
    有，因為我出任過金控董事長，當時我是金控董事長，而且
    我拿下四席，且拿下單一席次最高票，如果是今天我有興趣
    ，照邏輯來說，我有興趣也會是金控董事長，而不是大華證
    券這間公司的董事長，2004年拿下四席我連一席常董都沒有
    ，2007年官股也是拿下四席，但官股的代表是金控的董事長
    ，這就是股東之間選出董事，而由董事選出的董事長結果吧
    」
  (五)於檢察官詰問（你到93年4 月之後，才交了新臺幣1000萬元
    的匯票給當時總統夫人甲○○女士，是否如你在97年12月 4
    日偵查中向檢察官所作的供述，拿一張台支（匯票）給總統
    夫人是要維持一個良好關係，而和捐款民進黨無關？）戊○○答稱：「總統夫人待我就像兒女一樣..... 透過夫人，透
    過民進黨主席的夫人，就是做人情給夫人，也算是回饋她對
    我的疼愛，......  透過他捐給民進黨，其實就是感謝她對
    我的疼愛，就是這樣」。
三、案經最高法院檢察署特別偵查組檢察官自動檢舉分案後函送
    臺灣臺北地方法院檢察署檢察官偵查起訴，暨臺灣臺北地方
    法院告發羅勝順涉犯偽證罪嫌，經臺灣臺北地方法院檢察署
    檢察官移送本院併案審理。
    理  由
甲、被告甲○○、丁○○、丙○○、己○○部分：
壹、程序部分：
    按被告以外之人於審判外之言詞或書面陳述，除法律有規定
    者外，不得作為證據，刑事訴訟法第159條第1項固定有明文
    ；惟被告以外之人於審判外之陳述，雖不符同法第159條之1
    至第159之4之規定，而經當事人於審判程序同意作為證據，
    法院審酌該言詞陳述或書面陳述作成時之情況，認為適當者
    ，亦得為證據。又當事人、代理人或辯護人於法院調查證據
    時，知有第159條第1項不得為證據之情形，而未於言詞辯論
    終結前聲明異議者，視為有前項之同意，同法第159條之5第
    1、2項亦定有明文。被告甲○○、丁○○、丙○○、己○○
    及其辯護人就證人丁○○、丙○○、己○○等於偵查中之結
    證，及另案被告施麗雲、羅勝順於偵查中以被告身分所為之
    陳述，於準備程序中已陳明不爭執之意旨（惟彼時施麗雲、
    羅勝順部分尚未併案審理，被告等未對之表示意見），本院
    於審理時提示丁○○、丙○○、己○○、施麗雲、羅勝順等
    於偵查中陳述內容並告以要旨，且經公訴人、本案被告及其
    辯護人表示意見，當事人已知上述陳述乃審判外陳述，均未
    於言詞辯論終結前對該等記載審判外陳述筆錄之證據資格有
    何異議，依據首開規定，應視為被告等已有將上開證人審判
    外陳述作為證據之同意，本院審酌上開證人審判外陳述作成
    時之情況，並無不能自由陳述之情形，亦未見有何違法取證
    或其他瑕疵，且與待證事實具有關聯性，認為以之作為證據
    應屬適當，而得作為證據，合先陳明。
貳、實體部分：
一、上開事實欄一所載事實，迭據被告甲○○、丁○○、丙○○
    、己○○等於原審及本院審理時坦承不諱，互核相符，且與
    另案被告羅勝順於偵查中供證：在國務機要費案發生後，伊
    才知道伊個人消費之統一發票出現在國務機要費內，伊問太
    太（施麗雲），才知道伊太太把發票提供給甲○○。伊出庭
    前知悉上情，伊太太當時在官邸上班，伊問夫人（甲○○）
    如何處理這些問題，夫人說就講代總統宴客等語（見98年度
    他字第9838號偵查卷影本第49頁）。另案被告施麗雲於偵查
    中供證：伊先生宴客之發票，是伊拿給夫人（甲○○），伊
    先生不知情，夫人跟伊說，如果有傳我們，就講如果是餐飲
    就說是幫總統宴客，如果是買用品，就說幫忙買禮品等語（
    見98年度他字第9838號偵查卷影本第50頁）。核無不合。並
    有記載被告丁○○、丙○○、己○○、及另案被告羅勝順等
    於檢察官偵訊中經依法具結而為上開虛偽陳述之訊問筆錄（
    見98年度特偵字第6號偵查卷第5頁至第10頁、第11頁、第27
    頁至第32頁、第32-1頁、第61頁至第64頁、第64-1頁、98年
    度他字第9736號偵查卷影本第13頁至第16頁）附卷可稽。又
    甲○○、丁○○、丙○○、己○○、施麗雲提供甲○○報領
    國務機要費之統一發票，係供私人消費而取得者，尚有信用
    卡消費明細、信用卡影本、上誼文化實業股份有限公司訂購
    單、客戶對帳單、資料彙整表、新光三越百貨股份有限公司
    銷貨傳單、親子有限公司函、誠品股份有限公司函、寰宇家
    庭股份有限公司購買合約書、三僑實業股份有限公司提供發
    票、簽帳單內容明細、發票明細及發票影本、奇哥股份有限
    公司函文、寒舍餐飲管理顧問股份有限公司函覆消費明細、
    會員交易明細、聯邦商業銀行信用卡94年6月5日消費發票15
    頁）、總統府支出憑證黏存單等存卷可佐。應可信實。綜上
    ，本案事證明確，被告甲○○、丁○○、丙○○、己○○等
    犯行，咸堪認定，應依法論科。
二、按刑法上之偽證不以結果之發生為要件，一有偽證行為，無
    論當事人是否因而受有利或不利之判決，均不影響其犯罪之
    成立。被告在訴訟上固有緘默，且受無罪推定之保障，惟此
    均屬消極不作為，如其積極教唆他人為自己偽證，已逾越上
    揭法律對被告保障範圍，仍應以教唆偽造罪論處（最高法院
    93年度臺上字第141 號、96年度臺上字第1495號、97年臺上
    字第2162號等判決參照）。核被告甲○○所為，係犯刑法29
    條、第168 條教唆偽證罪。被告丁○○、丙○○、己○○等
    所為，均係犯刑法第168 條偽證罪。被告甲○○教唆丁○○
    、丙○○、己○○實行偽證之犯罪行為，固為教唆犯；其教
    唆施麗雲教唆羅勝順偽證，為所謂教唆教唆犯，實係輾轉教
    唆偽證，亦為教唆犯，皆依其所教唆之偽證罪處斷；其為脫
    免罪責，於上開同一案件，教唆多人為其偽證，教唆行為之
    時間密接，地點同一，所侵害國家審判權之法益單一，應認
    係基於單一行為決意，接續所為之數舉動，為接續犯，僅成
    立單一之教唆偽證罪。被告甲○○輾轉教唆羅勝順偽證部分
    ，雖未據檢察官於起訴書內論列，惟此部分事實與已起訴之
    犯行間，既有接續犯之實質上一罪關係，應為起訴效力所及
    ，本院得併予審理。被告甲○○、丙○○、丁○○、己○○
    等皆於所虛偽陳述之案件確定前自白，均應依刑法第172 條
    規定減輕其刑。又本件係經檢察官以甲○○以不實他人之私
    人消費，詐領國務機要費提起公訴，於98年3 月17日審理期
    日，甲○○始誠實以對，坦言蒐集他人消費之統一發票以供
    報領國務機要費之用，丙○○、丁○○、己○○等提供之統
    一發票係私人消費之發票等語（見98年度偵字第13214 號偵
    查卷第38頁、第52頁至第54頁），檢察官因而以丙○○、丁○○、己○○涉嫌偽證，甲○○教唆偽證，偵查終結，提起
    公訴，臺灣臺北地方法院亦於嗣後提出告發。惟檢察官於起
    訴甲○○涉嫌貪污犯行時，即不採信被告甲○○、丙○○、
    丁○○、己○○，及另案被告羅勝順等虛偽陳述之供詞，顯
    已依憑其他事證對於渠等教唆偽證或偽證行為，獲有相當懷
    疑，因而甲○○於貪污案件審理中自白教唆偽證，難認合於
    自首之要件，附此敘明。
三、原審以事證明確，對被告甲○○、丁○○、丙○○、己○○
    予以論罪科刑，固非無見；第查：原判決就被告甲○○輾
    轉教唆羅勝順偽證部分，漏未審究，非無未洽。原判決就
    丙○○於95年10月26日10時20分許，在臺灣高等法院檢察署
    查緝黑金中心未經具結所為陳述，及丁○○於95年10月13日
    9 時15分許，在臺灣高等法院檢察署查緝黑金中心不生合法
    具結效力所為陳述，亦認定為渠等偽證行為之一部，非無違
    誤（理由詳後述）。量刑之輕重，固屬事實審法院得依職
    權自由裁量之事項，惟仍應受比例原則及公平原則之限制，
    否則其判決即非適法（最高法院95年度臺上字第6595號、95
    年度臺上字第6617號、96年度臺上字第7448號、97年度臺上
    字第5487號等判決意旨參照）。原判決認定丙○○、丁○○
    均接續偽證二次，己○○僅偽證一次，則依原判決認定之事
    實，己○○行為之情節輕於丙○○及丁○○，又說明丁○○
    曾多次出國進行洗錢行為，業因違反洗錢防制法案件於97年
    12月12日，經檢察官提起公訴，由原審法院以97年金矚重訴
    字第1 號審理，於審理中坦承洗錢犯行，被告己○○因涉嫌
    臺開公司內線交易案，於95年5月25日至95年7月10日尚因涉
    違反證券交易法案件在押臺北看守所，於95年7月6日因該案
    經臺灣臺北地方法院檢察署檢察官起訴，甫獲交保，亦不知
    所警惕，隨即於95年9 月28日經檢察官訊問時，仍為偽證之
    證述，犯罪後之態度非佳，本應從重量處，惟於另案審理期
    間因故改變態度，坦然面對本案，亦屬難能可貴，因而予以
    適度從輕等語，未指出或敘明丙○○有何不良素行，或涉犯
    他案，則何以丁○○、丙○○、己○○均量處有期徒刑1 年
    之相同刑度？原判決未明示其理由，與比例原則及公平原則
    非無未合，未臻妥適，理由亦欠完備。被告甲○○、丁○○
    、丙○○、己○○等提起上訴，指摘原判決尚有違誤及不當
    ，即非無理由。原判決既有上開無可維持之瑕疵可指，仍應
    由本院撤銷改判之。
四、爰審酌被告甲○○為大學畢業（見卷內個人基本資料查詢報
    表）、被告丁○○陳明其大學畢業後，赴美深造，取得碩士
    學位（見98年度特偵字第6號偵查卷第5頁），被告丙○○供
    明其具有碩士學位（見98年度特偵字第6 號偵查卷第27頁）
    、被告己○○陳明其為研究所博士班肄業（見98年度特偵字
    第6 號偵查卷第61頁背面），渠等均具有大學以上之智識程
    度，受有良好之教育，又皆為前第一家庭成員，生活狀況應
    足自給，不虞匱乏，要非不能期待渠等知法守法，詎甲○○
    涉嫌蒐集他人私人消費之統一發票詐領國務機要費於前，又
    為隱瞞前非，脫卸罪責而教唆親友等偽證於後，殊屬可議，
    丁○○、丙○○、己○○等乃受到甲○○之教唆，囿於親情
    或姻誼，雖經告知得行使拒絕證言之權利，仍於案情有重要
    關係事項為虛偽證述，違背合法具結後應真實陳述之義務，
    有害於國家司法權行使之公正，於情雖非毫無可憫，惟於法
    難容，均應非難，兼衡渠等犯罪手段平和、所生危害程度及
    犯罪後屢屢表達悔意之態度等一切情狀，分別量處如主文第
    二項、第三項所示之刑，資為懲儆。被告甲○○、丁○○、
    丙○○、己○○等犯罪時間係於96年4 月24日之前，且合於
    減刑條件，應依中華民國九十六年罪犯減刑條例第2條第1項
    第3款、第7條規定，減其宣告刑二分之一。
五、被告甲○○、丙○○、己○○及渠等辯護人，以被告甲○○
    、丙○○、己○○等自偵查中即坦承犯行，被告甲○○係因
    自己於95年間涉及國務機要費案件遭檢察機關偵查，於未經
    深思之際，要求子女在檢察官訊問時為不實之陳述，事後對
    於自己一時失慮致罹刑典，甚至牽連子女等人，甚感悔悟，
    但教唆偽證，為自己脫罪，乃人性防禦之本能，歸責之期待
    可能性亦較一般為低，被告丙○○、己○○二人固礙於親情
    之壓力，於95年間在乙○署查黑中心檢察官偵訊時，為甲○○為不實之證述，而涉犯偽證罪嫌，然渠二人於本案偵查時
    ，即自白犯行，勇於面對自己之過錯，並無任何隱匿，係因
    母親、岳母涉案，而在母親、岳母之要求下，始有不實證述
    不許，然此終究為人情之常，實值宥恕，行為手段上，亦屬
    平和，危害非大，犯後態度尚佳，且被告等人均無前科，素
    行良好，經此偵審教訓，信無再犯之虞，請諭知免型或緩刑
    被告丁○○及其辯護人則以被告丁○○既已自白，且其提供
    之統一發票僅為86,994元，情節輕微，又係基於親情，請依
    刑法第172 條判處免除其刑，或判處最低刑度並宣告緩刑二
    年云云。惟被告甲○○、丙○○、己○○、丁○○等自白犯
    罪，已依法刑法第172 條規定減輕其刑，渠等犯罪之動機、
    目的、犯罪手段是否平和、行為所生危害輕重，犯罪後態度
    等情狀，亦僅可為法定刑內科刑審酌之標準，不得據為必須
    免除其刑或諭知緩刑之理由。本件被告甲○○尚涉偽造文書
    、貪污等案件，被告丁○○涉犯洗錢案件，均經一審法院論
    處罪刑，現上訴本院審理中，被告丁○○、丙○○猶另涉洗
    錢案件，甫據檢察官提起公訴，被告己○○涉嫌違反證券交
    易法案件，業據一審法院及本院論處罪刑，經最高法院發回
    更審，現於本院審理中，有本院被告前案紀錄表在卷可憑，
    無從遽認被告甲○○、丙○○、己○○、丁○○等僅犯本件
    偽證罪，經由本件偽證罪刑之宣告足策自新而適於受緩刑之
    宣告，是以均未併為緩刑之宣告。
六、公訴意旨另略以：被告丙○○於95年10月26日10時20分許，
    在臺灣高等法院檢察署查緝黑金中心具結後，將個人消費取
    得後交付予甲○○申報使用之統一發票，謊稱係因甲○○委
    託代購物品饋贈他人而取得；被告丁○○於95年10月13日 9
    時15分許，在臺灣高等法院檢察署查緝黑金中心具結後，將
    個人消費取得後交付予甲○○申報使用之統一發票，謊稱係
    因受陳水扁、甲○○委託購物，或代陳水扁、甲○○宴客而
    取得。檢察官移送併辦意旨另略以：被告甲○○知悉其將施
    麗雲所交付之私人消費統一發票轉交陳鎮慧申報國務機要費
    ，可推知檢察官將就上開統一發票之來源、用途訊問羅施麗
    雲，其為求脫免罪責，乃於95年9 月前，在施麗雲出庭接受
    訊問前之某日，在總統官邸內教唆羅施麗雲於檢察官訊問時
    ，虛偽證稱上開發票乃代其購物餽贈外賓、或代總統陳水扁
    宴客而取得，屬因公支出之項目。施麗雲於95年10月13日10
    時5 分許，以證人身分至臺灣高等法院檢察署查緝黑金中心
    第二偵訊室，就陳水扁、甲○○是否涉有貪污罪嫌案件，檢
    察官告知其於95年8 月15日之具結仍有效力，施麗雲明知前
    曾具結，仍虛偽證稱：關於檢察官所提示國務機要費黏貼憑
    證上之發票羅怡惠消費之發票，其中91年6 月16日在新光三
    越百貨公司消費之發票4 紙（金額分別為5408元、2140元、
    4540元、1萬1860元），是因為我女兒於91年4月間開刀，甲○○要饋贈我女兒禮品以資慰問，我在當天帶我女兒到新光
    三越站前店購買女裝、飾品，之後將發票拿給夫人，夫人就
    把發票的錢給我；91年5月12 日在大潤發量販店內湖二店消
    費之發票1 紙，是因為甲○○說禮拜一有外賓要來，教我幫
    她買一些飯店吃不到的小吃，我就幫她買，後來我拿發票向
    夫人請款，夫人有把錢給我云云，謊稱上開發票係受甲○○
    委託饋贈或代購禮品致贈外賓而取得，為虛偽之陳述。因認
    被告丙○○、丁○○上揭行為亦涉偽證罪嫌，被告甲○○亦
    涉教唆偽證罪嫌云云。惟查：
  (一)證人已經具結合法訊問後又再行傳喚者，其前後應訊作證之
    內容及各項條件等，並非盡然相同，偵查或審判中自應逐次
    查明證人是否有得拒絕證言或不得命其具結等情形，而分別
    命其具結或不命其具結；又命證人具結係為擔保證人供述之
    真實性，證人之證言極易因時間之經過等各項因素之改變等
    ，致前後不盡一致，自應於每次訊問前或訊問後踐行命證人
    具結之程序，使證人能警惕其所為供述已受法律上之拘束而
    不敢為虛偽之陳述，俾使偵查及審判機關能藉以發現事實之
    真相。從而刑事訴訟法第188 條所稱：具結應於訊問前為之
    ，但應否具結有疑義者，得命於訊問後為之，自係指於不同
    期日訊問證人均應逐次命其具結而言（最高法院96年度臺上
    字第6320號判決意旨參照）。又刑事訴訟法第181條規定：
    「證人恐因陳述致自己或與其有前條第一項關係之人受刑事
    追訴或處罰者，得拒絕證言」。此項規定旨在免除證人陷於
    抉擇控訴自己或與其有一定身分關係之人犯罪，或因陳述不
    實而受偽證之處罰，或不陳述而受罰鍰處罰等困境。證人此
    項拒絕證言權與被告之緘默權同屬不自證己罪之特權，為確
    保證人此項權利，民事訴訟法第307條第2項及刑事訴訟法第
    186條第2項均規定法官或檢察官有告知證人得拒絕證言之義
    務；如法官或檢察官未踐行此項告知義務，而逕行告以具結
    之義務及偽證之處罰，並命朗讀結文後具結，將使證人陷於
    前述抉擇困境，無異侵奪證人此項拒絕證言權，有違證人不
    自證己罪之原則。該證人於此情況下所為之具結程序即有瑕
    疵，為貫徹上述保障證人權益規定之旨意，自應認其具結不
    生合法之效力，縱其陳述不實，亦不能遽依偽證罪責論擬（
    最高法院97年度臺上字第265號判決意旨參照）。
  (二)本件臺灣高等法院檢察署檢察官就被告甲○○與前總統陳水
    扁是否涉嫌貪污罪嫌案件中，於95年10月13日9 時15分許、
    95年10月13日10時5 分許、95年10月26日10時20分許，分別
    令被告丁○○、另案被告施麗雲、被告丙○○等以證人身分
    作證，並均就渠等有無蒐集、提供私人消費之統一發票供甲○○、陳水扁等詐領國務機要費等事實加以訊問，被告丙○○、丁○○與甲○○、陳水扁間有直系血親關係，而上述事
    實之有無，亦涉及被告丙○○、丁○○及施麗雲有無共同或
    幫助詐領國務機要費犯行，顯有使渠等受刑事追訴或處罰之
    虞，被告丙○○、丁○○及另案被告施麗雲依刑事訴訟法第
    181 條之規定既有拒絕證言之權，檢察官自應於訊問前逐次
    踐行刑事訴訟法第186條第2項所規定之告知得拒絕證言之程
    序，始符前揭保護證人權益規定之旨意。然而檢察官先後命
    被告丁○○於95年10月13日、另案被告施麗雲於95年10月13
    日、被告丙○○於95年10月26日作證時，均僅提示先前接受
    檢察官訊問時具結之結文，告以該結文仍然有效，即逕行訊
    問，咸未依上揭規定踐行告知被告得拒絕證言及命其具結等
    程序，有上述偵訊筆錄影本附卷可稽（見98年度特偵字第 6
    號偵查卷第19頁、第55頁，98年度他字第9736號偵查卷影本
    第18頁）。足認被告丁○○、丙○○、另案被告施麗雲等上
    開作證之程序不無瑕疵，不生合法具結之效力，不論渠等於
    上開訊問中之陳述是否虛偽，尚不構成偽證罪。
  (三)茲以公訴意旨認被告丁○○、丙○○此部分犯嫌，與上開經
    論罪科刑部分之犯行間，有接續犯之實質上一罪關係，即不
    另為無罪之諭知。至檢察官此部分移送另案被告施麗雲偽證
    併審意旨，既不構成偽證罪，被告甲○○教唆之，亦失其依
    附不構成犯罪，即與已起訴之犯行間無何關聯而不為起訴效
    力所及，本院無從併究，應將此部分退還檢察官另行偵處。
乙、被告戊○○部分：
一、上開事實欄二所載事實，業據被告戊○○於本院審理時坦承
    不諱，核與證人林全於原審另案結證：在中華開發金控公司
    決定改選之前，戊○○希望提前改選，這是在2003年也許十
    二月的事情，她曾經跟財政部提出希望在2004年3 月就改選
    ，這是在總統大選之前，財政部認為不恰當，所以當時財政
    部沒有同意戊○○這個建議。因為這個是提前改選，原來是
    6 月才改選，所以財政部不同意之後，甲○○女士曾經打電
    話問過伊，提前改選是不是可以，但是吳女士有說她不瞭解
    ，她完全尊重伊之意見，伊曾向她解釋為什麼不適合提前改
    選，電話中她也接受伊之看法。開發金控公司雖然是民營事
    業，伊任職財政部時，財政部以及其他部會合起來，公營或
    公股可以掌控之股權，是六個百分點之股權，或是百分之六
    點幾。戊○○在93年開發金控公司改選，退出聯合徵求委託
    書團體，單獨去徵求委託書，取得4 席，不足以擔任董事長
    ，她有要求財政部支持她擔任大華證券董事長，但是財政部
    是跟其他民股一起徵求，主要對象是辜仲瑩先生代表之中信
    證券，因此在徵求委託書，我們有一個共識，就是由大家按
    照持股比例，來決定董監事席位，所以辜仲瑩先生跟公股都
    是有六個百分點，也各擁有六個董事，是兩個最大股東，所
    以我們是採取共治基礎，就是公股指派金控董事長，透過董
    事會監督民股，但是經營權是由辜仲瑩先生組經營團隊，但
    是人選也要尊重公股，由辜先生提重要人選，公股可以有否
    決權，就是可以不同意，當時是在這樣共治基礎下，進行中
    華開發改組，因此戊○○提出之要求，公股認為我們沒有辦
    法主導，而且辜仲瑩根本就是排斥戊○○在經營團隊裡面，
    因為是彼此在爭奪經營權，兩邊爭鬥會繼續留在公司，對公
    司經營是不恰當的，所以當時伊並沒有同意戊○○要求，後
    來就是陳總統有打電話給伊。後來伊提出「開發金控改選過
    程及問題研析」書面報告，說明安排戊○○出任大華證券公
    司董事長之困難及問題，提出可能採取底線，第一點，對中
    信繼續施壓，並否決所提之任何大華證券董事長人選，直到
    雙方協議達成為止。在未達成之前，並暫由雙方可接受之人
    選暫代或暫兼董事長人選。第二點，由公股代表陳木在董事
    長出面與戊○○溝通，在給予一定尊嚴下，安排其他董事長
    職務。伊提出這兩點底線之原因，是因為當時陳總統在電話
    中希望伊幫戊○○安排大華證券董事長這個職務，伊在電話
    裡不便直接拒絕，所以伊認為需要把為什麼不能幫她安排之
    複雜道理，用書面告訴陳總統，所以伊在電話裡面先跟陳總
    統說伊儘量想辦法，再回覆他，大概是這個意思，之後伊曾
    打電話給馬永成先生，告訴他這個伊很難做到，伊會有一個
    書面報告，伊意思是請馬永成先跟總統口頭溝通、口頭說明
    ，說伊很難做到，伊寫這兩點意思就是，如果按照總統意思
    ，因為伊跟辜先生大家協商如何共治中華開發，大家已經有
    一個基本原則，在這個基本原則下，經營團隊彼此要互相尊
    重，辜先生提出他沒有辦法認同戊○○擔任大華證券董事長
    ，這個事情伊可以理解，也覺得合理，也沒有辦法強迫他接
    受伊之意思，因為要彼此尊重，所以伊才寫說，就算是按照
    陳總統意思，伊能做到就是，當時辜先生確實有意願要換大
    華證券董事長，我們只能說提的人選不同意，不能說一定要
    用戊○○，伊的底線就是否決，否決到就是看辜先生是否要
    正視這個問題，這個講法，伊覺得是給陳總統一個面子，照
    你的意思做，伊只能做到這個地步，所以有第二方案，第二
    方案是給戊○○一定尊嚴下，安排其他職務，這是長治久安
    ，對中華開發開展是好的，對戊○○來看也是有一定尊嚴的
    。當時伊期待是在中華開發下面找一個子公司，中華開發有
    很多子公司，但是大華證券是一個太大的子公司，辜先生是
    不可能同意的，因此辜先生就有一些建議，他的建議是戊○○去 101。伊也問過當時財政部楊次長，他在中華開發也待
    過，他也認為去101對戊○○也比較適合，101不是中華開發
    直接子公司，將來造成雙方矛盾機會也很少，所以他也認為
    是個好的安排。當時辜先生認為， 101大樓長期以來是中華
    開發做派董事長，只是胡定吾因為職務關係不能擔任董事長
    ，找了焦佑鈞先生擔任董事長，因此辜仲瑩先生認為他有權
    力指派，因為他是 101重要股東，伊記得辜先生那時說，中
    華開發是101大股東，加上中信有101股權，所以兩邊加起來
    ，是所有股東裡面最高的，他認為中華開發指派 101董事長
    是合理的，所以他可以指派，戊○○小姐是由中華開發指派
    作為 101公司董事代表，同時兼任董事長。伊覺得戊○○不
    適合做大華證券董事長，除了寫這個書面報告外，尚請陳木
    在跟她去溝通，戊○○當時之回答是說總統府答應她去大華
    證券當董事長，所以她對陳木在先生提議沒有接受，陳木在
    有來跟伊講，伊聽了很不高興。戊○○提大華證券幾天之後
    ，陳總統有打電話給伊，這是確定的。有一次在晶華酒店曾
    經與馬永成、辜仲瑩、戊○○四人會面，當天是要決定戊○○究竟願不願意接受 101大樓董事長，伊的認知當時會面，
    是給戊○○一個台階下，因為 101當時是已經作成的決定，
    不論戊○○是否接受，也不會給她其他提議。該次聚會應為
    馬永成先生打電話給伊，意思是說戊○○會接受 101，不過
    大家總是要碰個面把事情做個結束等語（見98年度偵字第13
    214號偵查卷第141頁至第142頁、第145頁至第149頁、第153
    頁至第154頁、第156頁、第160 頁）。及證人馬永成於原審
    另案結稱：伊曾於 93年4月間，到晶華酒店跟當時財政部長
    林全、辜仲瑩、戊○○見面。伊印象中，有關當時開發金控
    或是大華證券、 101大樓，這些公司相關職務的一些協調，
    出現了一些困難，而在協調過程中，伊跟林全林部長，有過
    一些互動，所以我印象中，當時是通知我，去晶華酒店跟辜
    仲瑩、戊○○等見面，希望能夠協調一個比較圓滿的結果。
    在2001年之前，政府一直是以官股加上部分民股，結合黨股
    來取得中華開發之經營權，之後再推舉黨營事業的負責人或
    代表人來出任董事長以及實際經營，而在2001年時，就伊所
    知，當時就希望能夠改變過去由黨營事業負責人取得政府有
    股份之企業經營權，但是在2001年時，還是沒有辦法改變。
    而陳前總統也對2001年當時取得經營權的董事長，以「贏者
    全拿」的態度，將其他的經營者驅逐出整個中華開發相關的
    經營機會，陳前總統對這樣子的態度非常不以為然，也認為
    政府雖然有官股，但是反而卻被黨營事業掌握、主導，而完
    全不理會官股的角色跟立場，這樣的情形，也有違社會的公
    平正義。所以到了2004年，中華開發又要進行經營權的改組
    時，在改組之後，取得經營權的辜仲瑩先生，跟原來董事長
    戊○○小姐，在競爭之後，由辜仲瑩先生在官股及其他民股
    支持下，取得經營權，而原來的戊○○董事長，並沒有做任
    何的安排，也就是說，並不打算讓原來的經營者再有參與新
    的經營團隊的機會。而陳前總統對這樣子又是回到贏者全拿
    的情況，並不以為然，所以才會有要協調讓戊○○小姐有參
    與經營團隊的機會這樣的事情。當時林全部長，曾提到總統
    希望安排戊○○小姐出任中華開發底下之大華證券董事長，
    但林部長認為，並不適當，也有實際困難，所以伊有印象，
    林全部長有跟伊談過這樣的事，陳前總統應該也有告訴伊對
    這件事情，在中華開發贏者全拿這種態度的不以為然，所以
    我曾經轉交林全部長所寫之相關報告，要轉給陳前總統，但
    伊印象中陳前總統好像沒有接受，所以伊才會在陳前總統跟
    林全部長之間，有一個轉呈的角色。就伊所知，陳前總統原
    先是希望能夠讓戊○○小姐去擔任大華證券董事長。辜仲瑩
    先生跟戊○○小姐，在有關中華開發經營權這件事上，有非
    常對立之情形，彼此互信也很低，而在競爭過程中，也許因
    為若干競爭手法，彼此對對方都有一定之敵意以及不信任之
    情形，所以在前述這個背景之下，辜仲瑩先生會認為，戊○○小姐如果加入中華開發經營團隊，或是負責重要子公司，
    對辜仲瑩而言，他沒有辦法放心，也因此他會覺得他就沒有
    辦法來負責整個中華開發經營的成敗，這也有違一般民間公
    司治理的常態；而在戊○○小姐之立場，她認為過去她也擔
    任中華開發董事長，而就中華開發的股權而言，辜仲瑩先生
    雖然在股東大會上取得了多數，但他本身持股，也並不是一
    般足以左右公司經營權的股份，而且戊○○也認為，公司的
    一些發展策略應該是持續的，才能夠逐漸見到原先設定的效
    果，所以她也希望能夠參與部分公司的經營。在晶華酒店協
    調過程中，雙方雖然一開始並沒有立即產生共識，但也並不
    是百分之百完全堅持自己的意見，所以在伊個人立場，會建
    議兩方能夠站在對方立場，有所考量，如果雙方都是為了中
    華開發的發展，希望能夠找到一個彼此能接受的結果，避免
    這樣的惡鬥持續下去，中華開發是大公司，如果惡鬥持續，
    對官股、對整個金融體系，都不是一件好事，而且這件事情
    已經鬧的沸沸揚楊，如果再沒有結果，只會讓人懷疑這兩造
    處理或是經營中華開發的誠意跟能力，這是伊當時的立場，
    最後雙方各讓一步，有了一個結果，就是由辜仲瑩支持戊○○出任 101的董事長。有了結果之後，伊是用電話跟陳前總
    統回報這件事情，伊有印象他用閩南語跟伊說「要不然能怎
    麼樣」，這種味道。在戊○○爭取開發金控公司董事長期間
    ，伊曾在總統官邸看到戊○○過。我有印象在官邸，有聽過
    夫人在跟陳前總統提到過戊○○支票的事情等語（見98年度
    偵字第 13214號偵查卷第177頁至第179頁、第180頁至第183
    頁、第 185頁）。大致相符，且有記載被告戊○○虛偽證述
    之審判筆錄影本、證人結文影本，以及臺灣銀行票號：HA00
    00000、金額1000萬元之匯票影本1紙等存卷可資佐證（見98
    年度特偵6號偵查卷第 126頁至第138頁，98年度訴字第1272
    號卷一第37頁背面至第48頁第240頁至第241頁），應可信實
    。陳水扁前總統於93年開發金控公司董監事改選後，曾積極
    而明確地介入安排戊○○擔任大華證券公司董事長人事安排
    之事實，亦至為灼然，堪認戊○○於交付1000萬元予甲○○
    後，甲○○或陳水扁應曾就安排戊○○擔任大華證券公司董
    事或其他適當職務，對於戊○○有所應允或承諾。綜上，本
    案事證明確，被告戊○○犯行堪予認定，應依法論科。
二、核被告戊○○所為，係犯刑法第168 條偽證罪。如事實欄二
    (四)、(五)所示之事實，雖未據起訴書記載，惟其與已起訴部分
    之事實間，具有實質上一罪關係，應為起訴效力所及，本院
    得併予審究。被告戊○○於所虛偽陳述之案件確定前自白，
    應依刑法第172條規定減輕其刑。
三、原審以事證明確，予以論罪科刑，固非無見；茲查：依刑
    法第168 條規定，證人依法作證時，必須對於案情有重要關
    係之事項，為虛偽之陳述始負偽證罪責。所謂於案情有重要
    關係之事項，係指該事項之有無，足以影響於裁判之結果者
    而言（最高法院29年度上字第2341號、71年度臺上字第8127
    號等判例意旨及87年度臺上字第873 號判決意旨參照）。被
    告戊○○於98年4月2日為甲○○、陳水扁等涉嫌洗錢案件作
    證，甲○○、陳水扁共同涉嫌觸犯職務上之行為收受賄賂犯
    嫌，雖於98年5月5日始經檢察官追加起訴，惟洗錢案件依行
    為時洗錢防制法之規定，必須因重大犯罪有隱匿不法所得始
    能成立，因而相關之重大犯罪，亦屬與案情有重要關係之事
    項，而此部分之洗錢罪是否成立，與戊○○有關者，厥為甲○○、陳水扁有無於93年4 月戊○○與辜仲瑩主導之中信集
    團爭取開發金控公司經營權時，收取戊○○為連任開發金控
    董事長，或退而求其次，爭取出任大華證券董事長，而交付
    之賄賂1000萬元。戊○○於98年4月2日作證時，於檢察官請
    求法院提示馬永成偵查筆錄，告知馬永成證稱總統直接跟林
    全說，希望戊○○擔任大華證券董事長，但辜仲瑩不同意，
    後來馬永成、辜仲瑩、林全、戊○○四人協調，最後雙方各
    讓一步，讓戊○○擔任一零一董事長，有無這件事情？戊○○答稱：「我記得我們四個人沒有見面，我不記得了」。於
    檢察官詰問（何以林全先生於97年12月19日偵查中，具結後
    供述開發金93年改選董監事後，你直接向他表示，希望爭取
    大華證券董事長一職，跟你剛才所述不同？）戊○○答稱：
    「我不知道他為什麼這麼說，但就我記憶所及，我沒有向他
    爭取大華證券董事長一職，因為有權利的是股東，而不是他
    一個人說了就算」云云，均為戊○○陳述其行賄即交付1000
    萬元予甲○○後，陳水扁、甲○○以外之人與其互動往來之
    狀況，既不足據以認定甲○○、陳水扁收賄，縱屬虛偽，與
    甲○○、陳水扁等收賄、洗錢等案情亦無重要關係，不該當
    於偽證罪之構成要件，原審未詳予勾稽析論，遽行認定屬偽
    證行為之一部，非無違誤。被告戊○○於本院自白其偽證
    ，原審未及適用刑法第172 條規定減輕其刑，自有未洽。
    刑事審判旨在實現刑罰權之分配正義，故法院對於有罪被告
    之科刑，應符合罪刑相當之原則，使輕重得宜，罰當其罪，
    此所以刑法第57條明定科刑時，應審酌一切情狀，尤應注意
    該條所列10款事項，以為科刑輕重之標準。原判決於其刑之
    裁量，僅概略記載審酌被告犯罪之目的在閃避詰問，並試圖
    掩飾所曾為之行為或陳述，以避免人詬買官之不良形象而犯
    罪，復自始否認犯行，犯罪後態度不佳等情，就其餘科刑應
    審酌之事項，未置一詞，有無加以審酌及其所憑，無以明之
    ，亦非無判決理由未備之違法。原判決既有上揭可議而無可
    維持，被告戊○○指摘原判決量刑不當，提起上訴，為有理
    由，應由本院撤銷改判。
四、爰審酌被告戊○○於國內唸完高中，即赴美就學，具有研究
    所以上學歷（此據其陳明，見98年度特偵6號偵查卷第141頁
    ），受有良好之教育，又可為爭取連任開發金控公司董座或
    大華證券公司董事長，而交付1000萬元予甲○○，家境應為
    綽有餘裕，不虞匱乏之屬，非不可期待其守法自重，詎為掩
    飾交付1000萬元予甲○○之真實目的，違背合法具結後應真
    實陳述之義務，於案情有重要關係之事項為虛偽證述，有害
    於國家司法權行使之公正，應予非難，兼衡其犯罪手段平和
    、所生危害程度，及犯罪後歷偵查及原審，猶飾詞否認犯罪
    ，經原審重判後，方上訴自白偽證，顯曾存僥倖之心，非自
    始由衷悛悔之態度等一切情狀，量處如主文第四項所示之刑
    ，以資懲儆。又被告戊○○及其辯護人以戊○○未曾受有期
    徒刑以上刑之宣告，過去無論擔任開發金控董事長或 101大
    樓董事長，皆兢兢業業、克盡職責、與人為善，尤以擔任10
    1 董事長時，努力拓展國際業務，結識眾多知名國際商業人
    士，深諳國際商業朝流走向，獲國內知名企業家之肯定，而
    被延攬擔任國際型大飯店及商城之總負責人，得有機會一展
    長才，且上訴人已深自悛悔，絕無再犯之虞，若受刑之宣告
    ，亦以暫不執行為適當，請依法宣告緩刑，以啟自新云云。
    按宣告緩刑，應就被告有無再犯之虞，及能否僅由於刑罰之
    宣告而策其自新等，加以審酌。被告戊○○雖以其已自白，
    深自悔悟未曾受有期徒刑以上刑之宣告，工作表現良好等情
    ，求為緩刑之諭知云云。查本件被告戊○○賄求公司經營權
    於前，混淆政商分際及敗壞官箴，又為掩飾上情而於公開法
    庭公然偽證，於偽證犯行偵審中，猶屢次砌詞狡辯，原審重
    判後，方提起上訴，自白偽證，時現蔑視司法、心存僥倖、
    圖卸責任之跡，殊難遽信其確已衷心悔悟而無再犯之虞，尚
    非能夠僅由於刑罰之宣告而策其自新，認定其適於受緩刑之
    宣告，是以未允所請，未併為緩刑之宣告，附此敘明。
據上論結，應依刑事訴訟法第369條第1項前段、第364條、第299
條第1 項前段，刑法第29條第1項、第2項、第168條、第172條，
中華民國96年罪犯減刑條例第2條第1項第3款、第7條，判決如主
文。
本案經檢察官林錦村、張進豐到庭執行職務。
中    華    民    國    99    年    2     月    3     日
                  刑事第十二庭審判長法  官  蔡永昌
                                    法  官  蔡國在
                                    法  官  蔡新毅
以上正本證明與原本無異。
如不服本判決，應於收受送達後十日內向本院提出上訴書狀，其
未敘述上訴之理由者並得於提起上訴後十日內向本院補提理由書
（均須按他造當事人之人數附繕本）「切勿逕送上級法院」。
                                    書記官  賴立旻
中    華    民    國    99    年    2     月    4     日
附錄本案論罪科刑所依據法條
中華民國刑法第168條
（偽證罪）
於執行審判職務之公署審判時或於檢察官偵查時，證人、鑑定人
、通譯於案情有重要關係之事項，供前或供後具結，而為虛偽陳
述者，處7年以下有期徒刑。


司法院資訊處製作；財團法人民間司法改革基金會備份。
